【裁判字號】    97,訴,3
【裁判日期】    970811
【裁判案由】    偽造有價證券
【裁判全文】
臺灣新竹地方法院刑事判決                 97年度訴字第3號
公  訴  人  臺灣新竹地方法院檢察署檢察官
被      告  甲○○
指定辯護人  本院公設辯護人乙○○
上列被告因偽造有價證券等案件，經檢察官提起公訴（96年度偵
字第459號），判決如下：
    主      文
甲○○犯偽造有價證券罪，累犯，處有期徒刑年肆月。
分期付款附條件買賣契約書上偽造之「丙○○」簽名、指印各壹
枚；切結書上偽造之「丙○○」簽名、指印各貳枚；以「丙○○
」為發票人之偽造本票壹張，均沒收。
    事      實
一、
（一）甲○○（原名印文武，於民國92年6 月17日更名）前有搶
      奪等前科，最後一次因過失致死案件，經本院於89年10月
      4 日以89年度交訴字第94號判決判處有期徒刑8 月確定，
      於91年2月1日縮刑期滿執行完畢。
（二）猶不知悔改，因其舅即不知情之陳清福於92年1 月17日，
      欲向東元車業有限公司（下稱東元公司）以附條件買賣分
      期付款之方式，購買車牌號碼AAL-442 號之光陽牌125.CC
      機車1 部，需其擔任連帶保證人。甲○○慮及其當時被通
      緝，竟另行起意，將其於不詳時地取得之丙○○變造身分
      證（已換貼成甲○○相片，此部分收受贓物及變造特種文
      書行為，業經本院於93年4月12日以92年度易字第544號判
      決判處應有期徒刑10月確定），於92年1 月17日，在東元
      公司所屬位於新竹市○○路機車經銷店內，出示予東元公
      司之對保人員林麒全，並在分期付款附條件買賣契約書上
      連帶證人欄偽造「丙○○」簽名、指印各1 枚，及在切結
      書立切結書人欄偽造「丙○○」簽名、指印各2 枚，而偽
      造分期付款附條件買賣契約書、切結書，並意圖供行使之
      用，而在面額新臺幣（下同）3萬6,840元、發票日為92年
      1 月17日之本票發票人欄上，偽造「丙○○」之簽名、指
      印各1 枚，而偽造該本票，並將分期付款附條件買賣契約
      書、切結書、本票提出與東元公司，用以表示「丙○○」
      願意擔任前開機車買賣契約之連帶保證人、切結人、本票
      發票人，使東元公司認為其係丙○○而將機車出售與陳清
      福，而足生損害於戶政機關對於身分證管理之正確性、丙
      ○○、東元公司。嗣因陳清福未繳納分期車款，東元公司
      遂將上述本票聲請法院裁定准予強制執行，經丙○○向本
      院民事庭提起確認本票債權不存在之訴，本院民事庭將上
      開分期付款附條件買賣契約書、切結書、本票上「丙○○
      」之指紋送鑑定，確認均係甲○○之指紋而查獲上情。
二、案經東元公司訴由臺灣新竹地方法院檢察署檢察官偵查起訴
    。
    理      由
壹、程序部分：被告及辯護人對於下列本院所爰引之所有書證及
    物證，於本院準備程序、審理程序訊問時，均未爭執其證據
    能力，本院審酌該等證據性質，亦無刑事訴訟法第159條之4
    所定之顯不可信之情況，自應均認有證據能力。
貳、實體部分：
一、認定犯罪事實所憑之證據及理由：
（一）被告甲○○於偵訊、本院準備程序、審理期日訊問時，坦
      承行使變造「丙○○」身分證，冒用「丙○○」身份擔任
      證人陳清福向告訴人東元公司購買機車之連帶保證人，而
      偽造分期付款附條件買賣契約書、切結書、本票並行使之
      事實（見他卷第37頁以下、第59頁以下、偵卷第20頁以下
      、本院卷第21頁、第33頁）。
（二）告訴人代理人鄭義勳之指訴（見他卷第39頁、第60頁）。
（三）證人陳清福於偵查中具結之證述（見偵卷第11頁以下）。
（四）車牌號碼為AAL-442號之光陽125.CC機車1部之機車附條件
      買賣契約書1份；92年1月17日為發票日、面額3萬6,840元
      之本票1紙；切結書1紙（見他卷第4至6頁、第19頁）。
（五）內政部警政署刑事警察局94年9月16日刑鑑字第094013732
      6號鑑定書1份（見他卷第18頁）。
二、論罪科刑之理由：
（一）核被告所為係犯刑法第216條、第212條之行使變造身分證
      特種文書罪、第201條第1項之偽造有價證券罪、第216 條
      、第210條之行使偽造私文書罪。
（二）被告偽造丙○○署押之行為為偽造私文書之階段行為，行
      使偽造有價證券之行為、偽造私文書之行為，分別為偽造
      有價證券、行使偽造私文書之低度行為，均為該等行為所
      吸收，均不另論罪。
（三）新舊法比較：
    1.被告行為後，刑法於94年2月2日修正公布，並於95年7月1
      日施行。按行為後法律有變更者，適用行為時之法律，但
      行為後之法律有利於行為人者，適用最有利於行為人之法
      律，現行刑法第2條第1項定有明文。此規定乃與刑法第 1
      條罪刑法定主義契合，而貫徹法律禁止溯及既往原則，係
      規範行為後法律變更所生新舊法律比較適用之準據法，是
      刑法第2條本身雖經修正，但刑法第2條既屬適用法律之準
      據法，本身尚無比較新舊法之問題，應一律適用裁判時之
      現行刑法第2 條規定以決定適用之刑罰法律。又刑法修正
      之比較新舊法，應就罪刑有關之共犯、未遂犯、想像競合
      犯、牽連犯、連續犯、結合犯，以及累犯加重、自首減輕
      暨其他法定加減原因（如身分加減）與加減例等一切情形
      ，綜其全部罪刑之結果而為比較（最高法院95年5 月23日
      95年度第8次刑事庭會議決議參照）。
    2.經查，與本件有關者如下：
      (1)罰金最低數額部分：
        刑法第33條第5款原規定：「罰金：1元以上。」，而刑
        法分則編各罪所定罰金之貨幣單位原為銀元，依現行法
        規所定貨幣單位折算新臺幣條例規定，銀元1 元折算新
        臺幣3元，則修正前罰金最低數額應為新臺幣3元。刑法
        第33條第5款修正後改為：「罰金：新台幣1千元以上，
        以百元計算之。」，修正後罰金最低數額變更為新臺幣
        1千元，比較修正前、後之規定，修正後刑法第33條第5
        款所定罰金之最低數額，較修正前提高，自以修正前刑
        法第33條第5款之規定有利於被告。
      (2)罰金最高數額部分：
        刑法修正前，刑法分則編關於罰金規定之貨幣單位為銀
        元，而刑法分則編規定應處罰金者，依罰金罰鍰提高標
        準條例第1條及第5條之規定，於72年6 月26日前修正之
        刑法條文，罰金數額提高2 至10倍，其後修正者則不提
        高倍數。而刑法修正施行後，因刑法第33條第5 款所定
        罰金之貨幣單位改為新臺幣，刑法分則各罪所定罰金之
        貨幣單位亦應配合修正為新臺幣，乃增訂刑法施行法第
        1條之1規定：「中華民國94年1月7日刑法修正施行後，
        刑法分則編所定罰金之貨幣單位為新臺幣。94年1月7日
        刑法修正時，刑法分則編未修正之條文定有罰金者，自
        94年1月7日刑法修正施行後，就其所定數額提高為30倍
        。但72年6月26日至94年1月7 日新增或修正之條文，就
        其所定數額提高為3倍」，亦即，自95年7月1 日起，刑
        法分則編所定罰金之貨幣單位，由原來之銀元改為新臺
        幣，且於94年1月7日刑法修正時，刑法分則編未修正之
        條文定有罰金者，復未於72年6月26日至94年1月7 日修
        正或新增，自95年7月1日起，罰金之數額均提高為30倍
        。查被告所犯本件之各罪，自24年1月1日起未曾修正，
        依刑法施行法第1條之1之規定，其罰金以新臺幣為單位
        ，數額應提高30倍，與修正前之罰金以銀元為單位，適
        用罰金罰鍰提高標準條例第1 條規定，應提高10倍，換
        算為新臺幣結果，亦為新臺幣數額之30倍。從而，刑法
        分則所定罰金刑之最高數額，於上開規定修正後並無不
        同，對被告即無不利。
      (3)修正前刑法第55條後段牽連犯規定犯一罪而其方法或結
        果之行為犯他罪名者，從一重處斷。修正後刑法則刪除
        牽連犯規定。被告所犯行使變造特種文書罪、行使偽造
        私文書罪、偽造有價證券罪，依修正前刑法第55條後段
        規定，得論以牽連犯，從一重處斷，依修正後規定則需
        分論併罰，是以修正前刑法第55條後段規定有利被告而
        應予適用。
      (4)關於累犯，修正前刑法第47條規定「受有期徒刑之執行
        完畢，或受無期徒刑或有期徒刑一部之執行而赦免後，
        五年以內再犯有期徒刑以上之罪者，為累犯，加重本刑
        至二分之一」，而修正後刑法第47條第1 項則規定「受
        徒刑之執行完畢，或一部之執行而赦免後，五年以內故
        意再犯有期徒刑以上之罪者，為累犯，加重本刑至二分
        之一」，就本案被告係故意犯而言，比較結果，修正前
        刑法第47條之規定對於被告並無不利。
（四）被告所犯行使變造特種文書罪、行使偽造私文書罪、偽造
      有價證券罪，有方法目的之牽連關係，應依修正前刑法第
      55條後段牽連犯規定，從一重之偽造有價證券罪處斷。
（五）被告有事實欄一（一）所示前科，有臺灣高等法院被告前
      案紀錄表1份附卷可稽，其於有期徒刑執行完畢5年內故意
      再犯本件有期徒刑以上之偽造有價證券罪，為累犯，應依
      修正前刑法第47條之規定加重其刑。
（六）量刑：爰審酌被告素行不佳，因與證人陳清福之甥舅關係
      ，於證人陳清福購買機車時冒用被害人丙○○身份擔任連
      帶保證人，致告訴人因而同意出售機車，偽造本票金額雖
      不高，但導致被害人遭告訴人聲請本票強制執行裁定，被
      害人必須另案起訴確認本票債權不存在，被害人、告訴人
      進行民事訴訟程序花費諸多勞力時間費用，暨被告坦承犯
      行，犯後態度尚稱良好等一切情狀，量處如主文所示之刑
      。另被告雖與告訴人達成和解，有和解筆錄1 份在卷可稽
      ，然迄今未給付分文，難謂有履行賠償之誠意，有公務電
      話記錄表3 份為憑，本件尚無情堪憫恕之情形，爰不依刑
      法第59條規定酌減其刑，附此敘明。
（七）被告於分期付款附條件買賣契約書上偽造之「丙○○」簽
      名、指印各1 枚，及在切結書上偽造之「丙○○」簽名、
      指印各2枚，均應依刑法第219條規定沒收。以「丙○○」
      為發票人之偽造本票1張，應依刑法第205條規定沒收。
（八）被告本件犯行之行為時間雖在96年4 月24日以前，然被告
      所受宣告刑已逾有期徒刑1年6月，依據中華民國九十六年
      罪犯減刑條例第3條第1項第15款之規定，不予減刑，附此
      敘明。
、適用法律：
（一）刑事訴訟法第299條第1項前段。
（二）刑法第2條第1項前段、第201條第1項、第216條、第210條
      、第205條、第219條。
（三）修正前刑法第55條後段、第47條。
本案經檢察官侯少卿到庭執行職務。
中    華    民    國    97    年    8     月    11    日
                  刑事第六庭審判長法  官 黃美盈
                                  法  官 李毓華
                                  法  官 林惠君
以上正本證明與原本無異。
如不服本判決，應於判決送達後10日內，向本院提出上訴狀（須
附繕本）。
中    華    民    國    97    年    8     月    11    日
                                  書記官  吳美雲
附錄本件論罪科刑法條：
刑法第201條第1項（有價證券之偽造變造與行使罪）
意圖供行使之用，而偽造、變造公債票、公司股票或其他有價證
券者，處 3 年以上 10 年以下有期徒刑，得併科 3 千元以下罰
金。
刑法第216條（行使偽造變造或登載不實之文書罪）
行使第210條至第215條之文書者，依偽造、變造文書或登載不實
事項或使登載不實事項之規定處斷。
刑法第210條（偽造變造私文書罪）
偽造、變造私文書，足以生損害於公眾或他人者，處 5 年以下
有期徒刑。
刑法第212條（偽造變造特種文書罪）
偽造、變造護照、旅券、免許證、特許證及關於品行、能力服務
或其他相類之證書、介紹書，足以生損害於公眾或他人者，處 1
年以下有期徒刑、拘役或 3 百元以下罰金。


司法院資訊處製作；財團法人民間司法改革基金會備份。
